臺灣高等法院刑事判決
110年度上易字第861號
上  訴  人  臺灣新北地方檢察署檢察官
被      告  陳芳靖




上列上訴人因被告違反藥事法案件，不服臺灣新北地方法院110
年度易字第41號，中華民國110年2月8日第一審判決（聲請簡易
判決處刑案號：臺灣新北地方檢察署109年度撤緩偵字第140號）
，提起上訴，本院判決如下：
    主  文
原判決撤銷，發回臺灣新北地方法院。
    理  由
一、聲請簡易判決處刑意旨略以：被告陳芳靖於民國106年12月
    間，在其址設新北市○○區○○路0號3樓之住處，利用手機連線
    至網際網路臉書，以每瓶新臺幣（下同）900元至1,200元之
    價格，向真實姓名不詳、臉書帳號暱稱「○○○」之人購入未
    經行政院衛生福利部核准製造含禁藥「Phenolphthalein」
    成分之B-Green、抹茶錠MATCHA SURIMU之偽藥，其原應注意
    上開物品如欲販賣，應查明是否經行政院衛生福利部核准輸
    入，而當時並無任何不能注意之情事，竟疏於注意，而於10
    7年2月至5月間，在上址連線至網際網路樂購蝦皮有限公司
    拍賣網站（下稱蝦皮拍賣網），以其所申請之拍賣帳號「00
    000000」刊登「Bgreen現貨 小綠寶 抑制＄1,880」、「出清
    現貨抹茶錠match類似bgreen, ss figure＄1,180-＄1,780」
    等販賣上開偽藥之訊息，供不特定人瀏覽及下訂購買以牟利
    ，期間業以2瓶2,985元、1瓶1,174元之價格，陸續販賣抹茶
    錠MATCHA SURIMU與蝦皮帳號「00000000000」、「00000000
    00」、「000000000000」及「000000000」等人，及以1瓶1,
    880元之價格販賣B-Green與蝦皮帳號「000000000」之人。
    嗣經臺中市政府衛生局發現並向被告購買後送驗，檢出上開
    西藥成分，始悉上情。迄107年5月，被告始停止販售，犯罪
    所得共計1萬9,144元。因認被告涉有藥事法第83條第3項、
    第1項之過失販賣禁藥罪嫌。
二、原審判決略以：被告因違反藥事法案件，原經臺灣新北地方
    檢察署（下稱新北地檢署）檢察官以107年度偵字第38150號
    為緩起訴處分確定，緩起訴期間為108年4月19日起至109年4
    月18日止，並應於收受緩起訴處分命令通知書後2個月內，
    向國庫支付3萬元。又被告在緩起訴期間，因故意更犯有期
    徒刑以上刑之罪，經同署檢察官於109年3月5日以109年度撤
    緩字第85號撤銷緩起訴處分，並送達於被告之舊住所即臺中
    市○○區○○路00○00號、新住所即高雄市○○區○○○路000號25樓
    之11及居所即新北市○○區○○路0號3樓（下稱前居所）。然被
    告前已於107年12月28日陳報變更送達地址為「臺北市○○區○
    ○○路000巷00號5樓501室」（下稱後居所），並表示「臺中
    市○○區○○路00○00號」之戶籍地無人居住，上開前居所為友
    人之住家現已無聯繫等語，且檢察官撤銷緩起訴處分書所載
    之被告居所亦為後居所，是上開撤銷緩起訴處分自應一併向
    被告之後居所為送達，始生合法送達之效力。惟檢察官並未
    將撤銷緩起訴處分送達於被告之後居所，即以109年度撤緩
    偵字第87號向原審法院聲請簡易判決處刑，嗣經原審法院改
    依通常程序審理，而以109年度訴字第717號判決認撤銷緩起
    訴處分因未合法送達於被告，無從起算被告再議之期間，撤
    銷緩起訴處分即未確定，視同未經撤銷，且緩起訴期間復已
    屆滿（109年4月18日），檢察官再行起訴，違背刑事訴訟法
    第260條規定，爰不經言詞辯論，諭知公訴不受理在案。嗣
    新北地檢署檢察官於收受上開判決後，復以109年度撤緩偵
    字第140號撤銷上開緩起訴處分，並於109年11月19日送達於
    被告之新住所即臺南市○○區○○路000號，由被告之同居人即
    婆婆代收；於同年月23日送達被告之後居所，並寄存送達於
    臺北市政府警察局中山分局中山一派出所，後於110年1月5
    日起訴繫屬原審法院。惟查，本案緩起訴處分之期間係108
    年4月19日至109年4月18日，而前述原審法院109年度訴字第
    717號判決之日係109年8月24日（於同年9月28日判決確定）
    ，被告緩起訴之期間早已屆滿，況被告已於108年8月23日繳
    清3萬元予國庫，應認被告已履行本案緩起訴所附條件。惟
    檢察官於緩起訴期間屆滿後再以相同理由撤銷本案緩起訴，
    並向原審法院聲請簡易判決處刑，容屬誤會。是本案緩起訴
    期間既已屆滿且未經撤銷，即生實質確定力，檢察官違背刑
    事訴訟法第260條規定，再行起訴，爰不經言詞辯論，依同
    法第303條第4款諭知不受理判決等語。　　
三、檢察官上訴意旨略以：被告前因違反藥事法案件，經新北地
    檢署檢察官以107年度偵字第38150號為緩起訴處分確定，緩
    起訴期間自108年4月19日起至109年4月18日止，嗣被告於緩起
    訴期間內，故意更犯有期徒刑以上刑之罪，因而未完成應履
    行條件，該署檢察官遂於109年3月5日以109年度撤緩字第85
    號撤銷緩起訴處分，於109年3月9日公告，並對被告位於臺
    中市○○區○○路00○00號之前住所及新北市○○區○○路0號3樓之
    送達址為送達（下稱第一次送達）後，以109年度撤緩偵字
    第87號聲請簡易判決處刑，惟原審法院認因被告已陳報變更
    送達地址為臺北市○○區○○○路000巷00號5樓501室，109年度
    撤緩字第85號撤銷緩起訴處分送達不合法，該撤銷緩起訴處
    分即未確定，聲請簡易判決處刑程序違背規定，而以109年
    度訴字第717號諭知不受理判決。嗣新北地檢署就被告之新
    住所即臺南市○○區○○路000號及新送達址即臺北市○○區○○○路
    000巷00號5樓501室，重行送達109年度撤緩字第85號撤銷緩
    起訴處分書（下稱第二次送達），於109年11月19日由同居
    人收受，茲因被告未於法定期間聲請再議而告確定，該署檢
    察官遂再就本件違反藥事法犯行，於109年12月14日以109年
    撤緩偵字第140號聲請簡易判決處刑。又該署109年度撤緩字
    第85號撤銷緩起處分於緩起訴期間（108年4月19日起至109年4
    月18日）屆滿前即109年3月9日公告時，該撤銷緩起訴處分
    已生效，雖該撤銷緩起訴處分書因第一次送達不合法，致第
    二次送達及該撤銷緩起訴處分確定時間在緩起訴期滿屆滿後
    ，但本件聲請簡易判決處刑程序仍未違背規定，法院應實質
    審理，原審認本件聲請簡易判決處刑程序違背規定，諭知不
    受理判決，應有違誤。爰請撤銷原判決，另為適當之判決等
    語。
四、按第二審法院認為上訴有理由，或上訴雖無理由，而原判不
    當或違法者，應將原審判決經上訴之部分撤銷，就該案件自
    為判決。但因原審判決諭知管轄錯誤、免訴、不受理係不當
    而撤銷之者，得以判決將該案件發回原審法院，刑事訴訟法
    第369條第1項定有明文。又對於原審法院諭知管轄錯誤、免
    訴或不受理之判決上訴時，第二審法院認其為無理由而駁回
    上訴，或認為有理由而發回該案件之判決，得不經言詞辯論
    為之，同法第372條亦有明定。
五、原審以被告所涉本件過失販賣禁藥罪，因緩起訴期滿未經撤
    銷，檢察官聲請簡易判決處刑，乃違背刑事訴訟法第260條
    規定再行起訴，故不經言詞辯論，逕為不受理判決，固非無
    見。惟查：　　
　㈠按撤銷緩起訴處分，祇須對外表示即屬有效。又所謂「對外
    表示」，僅要檢察官於緩起訴期間屆滿前，就其撤銷緩起訴
    處分之內部意思決定明確表達於外部，即足當之，送達撤銷
    緩起訴處分書正本，僅屬其方法之一，如將撤銷緩起訴處分
    書意旨公告於檢察機關牌示處，自亦屬之。倘若公告在先，
    送達在後，即應以公告時為生效時。至於被告接受撤銷緩起
    訴處分書正本後，得依刑事訴訟法第256條之1第1項，於10
    日內聲請再議；及檢察官須俟該撤銷緩起訴處分確定後，始
    得繼續偵查或起訴，要屬另外問題（最高法院102年度台非
    字第332號判決、104年度台非字第202號判決意旨參照）。
　㈡被告因違反藥事法案件，前經新北地檢署檢察官以107年度偵
    字第38150號予以緩起訴處分，其緩起訴期間屆滿日為109年
    4月18日。又該署檢察官因被告於緩起訴期間內，有刑事訴
    訟法第253條之3第1項第1款之情形，而於109年3月5日以109
    年度撤緩字第85號為撤銷緩起訴處分。其撤銷緩起訴處分對
    外公告之日期為109年3月9日，並於109年11月19日、同年月
    23日分別將撤銷緩起訴處分書正本合法送達被告位於臺南市
    ○○區○○路000號之住所、臺北市○○區○○○路000巷00號5樓501
    室之居所（按：上開住所之送達，係於同年月19日由被告同
    居人收受之補充送達，故於該日即發生送達效力；上開居所
    之送達，係於同年月23日寄存送達，故於10日後即109年12
    月3日發生送達效力，並以其中最先送達者起算被告再議之
    法定期間），有上開緩起訴處分書、臺灣高等檢察署108年
    度上職議字第4526號駁回再議之處分書、緩起訴處分命令通
    知書、撤銷緩起訴處分書、公告資料、送達證書、被告個人
    戶籍資料及其陳報之居所資料等件在卷可稽（見新北地檢署
    107年度偵字第38150號卷第59至61、64至66頁、同署109年
    度撤緩字第85號卷第21頁、同署109年度撤緩偵字第140號卷
    第7、8、10、11頁）。揆諸首揭說明，檢察官撤銷緩起訴處
    分，係於本件緩起訴期間屆滿前，即已先對外公告生效，又
    該撤銷緩起訴處分書正本嗣經合法送達，被告並未於法定期
    間聲請再議而告確定，則檢察官於撤銷緩起訴處分確定後，
    對被告繼續偵查、起訴（聲請簡易判決處刑），於法尚無不
    合。乃原判決以撤銷緩起訴處分未於緩起訴期間屆滿前合法
    送達被告，即謂緩起訴期滿未經撤銷，檢察官不得再行起訴
    ，因而認檢察官違反刑事訴訟法第260條規定再行為本案之
    起訴，遂逕為諭知不受理之判決，非不無再行研求之餘地。
    　　
六、綜上所述，原審疏未詳查，逕為不受理判決，要嫌速斷。檢
    察官執此提起上訴，指摘原判決不當，非無理由。是為兼顧
    被告之審級利益，自應由本院依法撤銷原判決，發回原審法
    院另為適法裁判，並不經言詞辯論為之。
據上論斷，應依刑事訴訟法第369條第1項但書、第372條，判決
如主文。
中　　華　　民　　國　　110 　年　　5 　　月　　6 　　日
　　　　　　　　　刑事第九庭  審判長法　官  潘翠雪
　　　　　　　　　　　　　　　　　  法　官  陳俞婷
　　　　　　　　　　　　　　　　　  法　官  陳信旗
以上正本證明與原本無異。
不得上訴。
                                    書記官  董佳貞
中　　華　　民　　國　　110 　年　　5 　　月　　6 　　日